臺灣高等法院民事裁定
111年度抗字第653號
抗  告  人  楊琳敏  
上列抗告人因與相對人丁莉莉間聲明異議事件，對於中華民國11
1年3月31日臺灣臺北地方法院111年度執事聲字第65號所為裁定
提起抗告，本院裁定如下： 
    主  文
抗告駁回。
抗告費用由抗告人負擔。
    理  由
一、按強制執行程序是由債權人向民事法院聲請，依法定執行名
    義，對債務人實施強制履行執行名義內容之公法上程序。其
    程序參與人包括債權人與債務人兩造，相關程序之規範包含
    當事人聲請、期日參與、程序權保障、及對利害關係對立當
    事人為法律判斷之情形，性質與訴訟相近；但因強制執行貴
    在迅速，執行法院不詢問債務人即依職權實施執行，有關執
    行中所為之裁判，亦不行言詞辯論，採職權探知主義，性質
    又與非訟事件相近。故執行程序應屬兼有訴訟與非訟性質之
    國家司法權作用，本於權力分立原理，執行程序應遵守強制
    執行法等關於司法權作用之規範，不受規制行政權之行政法
    規支配。執行法院對於執行名義命債務人拆除土木工程工作
    物之執行事件，所為執行行為，並不受建築法等相關行政法
    規有關行政許可之限制。
二、本件抗告意旨略以：原法院109年度司執字第25456號執行事
    件（下稱系爭執行事件），拆除執行名義所載B、C、F、J部
    分所示之駁坎，拆除過程中施作之補強工程，於執行終結後
    不移除，且該安全維護措施涉及建築法第4條及第7條之建築
    物或雜項工作物，應依同法第28條規定申請建造執照或雜項
    執照，以符程序，然系爭執行事件司法事務官並未為之，執
    行程序有瑕疵。況原法院以國家「強暴力」，默許相對人派
    遣工人進入伊之庭院砍伐樹木及拆除系爭駁坎上方圍牆，復
    在未取得核准申請建造執照、雜項執照或水土保持計畫之情
    況下，逕自破壞伊之庭院結構以施作排樁工程。伊聲明異議
    後，執行法院於民國111年2月11日以109年度司執字第25456
    號裁定駁回伊之異議（下稱原處分），伊對原處分聲明異議
    ，復經原法院裁定駁回（下稱原裁定），爰提起抗告，請求
    廢棄原裁定等語。
三、經查:
　㈠相對人持原法院95年度訴字第9378號、本院97年度上字第282
    號民事確定判決為執行名義，向原法院聲請執行該執行名義
    所載命抗告人拆除新北市○○區○○段○○○○段0000000000000000
    0地號土地如新北市新店地政事務所95年11月13日店測土字
    第184100號土地複丈成果圖所示B、C、F、J部分土地上之駁
    坎（以下合稱系爭駁坎），揆諸首揭說明，該執行程序進行
    中，為避免拆除過程影響週邊環境安全，所實施之補強措施
    ，不須先取得建築主管機關之許可，此由內政部83年6月27
    日臺內營字第8303241號函所釋示：「強制執行，係國家機
    關依據執行名義，使用國家之強制力，強制債務人履行義務
    ，實現已確定之私權行為，二者之作用範圍一為行政，一為
    司法，各自獨立，互不隸屬。故申請拆除執照之規範主體，
    自不包括實現確定私權之執行法院」之意旨，益可得徵。
  ㈡至抗告人所提新北市政府工務局111年3月29日新北工建字第1
    110567704號函所載：「至強制執行程序完結後，對於拆除
    過程中進行之安全維護措施，如未同執行完結移除，且涉及
    建築法第4條及第7條之建築物或雜項工作物，仍應依同法第
    28條規定申請建造執照或雜項執照，以符程序」等語，無非
    在闡述建築法關於建築管理之規定意旨，然建築法有關建築
    執照申請之規範並非強制執行應遵守之程序，上開函文意旨
    顯係針對行文對象即抗告人，表明應由建築法規定之義務主
    體申請相關執照而已，不能指為原法院執行程序亦應申請建
    造執照或雜項執照始得進行，抗告人據以指摘系爭執行事件
    司事官未申請建造執照、雜項執照逕命施作拆除駁坎之補強
    措施為違法，自屬無據。況抗告人前業就同一事由聲明異議
    ，已經原法院司法事務官、原法院（111年度執事聲字第56
    號）裁定駁回異議，並經本院111年度抗字第491號裁定駁回
    抗告人之抗告，有前開裁定列印資料可稽，抗告人復執相同
    事由，提起本件聲明異議，顯無理由。
　㈢抗告人又主張：原法院以國家「強暴力」，默許相對人派遣
    工人進入伊之庭院砍伐樹木及拆除系爭駁坎上方圍牆，復在
    未取得核准申請建造執照、雜項執照或水土保持計畫之情況
    下，逕自破壞伊之庭院結構以施作排樁工程云云，此前亦經
    抗告人以同一事由聲明異議，經原法院司法事務官、原法院
    （111年度執事聲字第48號）裁定駁回異議，並經本院111年
    度抗字第347號裁定駁回抗告人之抗告，亦有前開裁定列印
    資料可憑，前開裁定後迄今無何情事變更，抗告人反覆就同
    一內容聲明異議，難認有據。司事官駁回其聲明異議，及原
    裁定駁回其對司事官裁定之異議，均無不當。抗告意旨聲明
    廢棄，為無理由，應予駁回。
五、據上論結，本件抗告為無理由，爰裁定如主文。
中　　華　　民　　國　　111 　年　　6 　　月　　9 　　日
                  民事第十四庭  
                      審判長法  官  蔡和憲
                            法  官  周群翔
                            法  官  陳雯珊
正本係照原本作成。
不得抗告。
中　　華　　民　　國　　111 　年　　6 　　月　　13　　日

   　　　　　　　　　　　　 書記官  陳亭如